臺灣臺中地方法院小額民事判決
　　　　　　 110年度沙小字第845號
原      告  蔡淑婷  
被      告  鄧如庭  
上列當事人間請求損害賠償事件，本院於民國110年11月25日言
詞辯論終結，判決如下：
    主      文
被告應給付原告新臺幣2,825元。
原告其餘之訴駁回。
訴訟費用新臺幣1,000元，由被告負擔新臺幣122元，餘由原告負
擔。
本判決原告勝訴部分，得假執行。但被告如以新臺幣2,825元為
原告預供擔保後，得免為假執行。
    事實及理由
一、原告主張：被告於民國110年3月29日20時10分許，駕駛車牌
    號碼00-0000號自用小客車，行經臺中市沙鹿區成功東街與
    光華路口處，未注意車前狀況，以致碰撞前方停等紅燈之原
    告騎乘之車牌號碼000-000號普通重型機車（下稱系爭車輛
    ），經臺中市政府警察局清水分局處理，被告駕駛前述車輛
    應負賠償責任。原告受有如下之損害，被告應負過失賠償責
    任：（一）系爭車輛送修，共支出修復費用新臺幣（下同）
    15,450元。（二）交通費支出1,949元：無法騎車上班只能
    搭乘公車及計程車，共支出交通費1,949元。（三）工作薪
    資損失5,733元：原告因處理本件車禍事宜請假4天，以原告
    每月薪資43,000元計算，共損失5,733元。以上損害總計為2
    3,132元。為此，依侵權行為之法律關係提起本件訴訟請求
    被告給付。並請求法院判決：（一）被告應給付原告23,132
    元。（二）訴訟費用由被告負擔。 
二、被告抗辯：我認為原告違規在先，即便是等待紅燈，原告也
    不能停在那裡，我是看到綠燈時要往前直行，沒想到原告突
    然煞車，才讓我煞車不及撞上。另外，原告機車受損的部分
    ，與我撞擊到的部分無關，而且修理費用也過高。工作損失
    及交通費部分，跟機車受損沒有關係。並聲明：請求駁回原
    告之訴，訴訟費用由原告負擔。
三、得心證之理由：
（一）原告主張上述時間、地點雙方發生車禍之事實，已據提出
      調解不成立證明書、估價單、道路交通事故現場圖、相片
      、初步分析研判表為證，復有本院主動向臺中市政府警察
      局清水分局調閱之本件交通事故全案卷宗資料在卷可查。
      本件經調查證據之結果，可信原告上述部分之主張屬實。
（二）「汽車在同一車道行駛時，除擬超越前車外，後車與前車
      之間應保持隨時可以煞停之距離」、「汽車行駛時，駕駛
      人應注意車前狀況及兩車並行之間隔，並隨時採取必要之
      安全措施」道路交通安全規則第94條第1項、第3項定有明
      文。本件被告駕駛車輛未注意上開規定，致自後追撞前方
      原告騎乘之機車，造成原告所有系爭車輛受損，既可認定
      ，則被告應注意能注意，而未注意上揭規定，致肇本件車
      禍，自有過失，足以認定。至於被告雖抗辯原告與有過失
      ，然據被告於道路交通事故談話紀錄表陳述之內容記載：
      「當時我駕駛自小客車沿光華路快車道行駛，號誌紅燈變
      綠燈，前方機車QT-0702（應為251-TBW）還是停在原地，
      我煞車不及就碰到機車後方」，及原告陳述之：「我當時
      駕駛機車沿光華路行駛，號誌紅燈，我停下車來，遭後方
      自小客車QT-0702撞上」內容，可以認定，原告係前方停
      等紅燈車輛，遭被告自後方因煞車不及而追撞，因此，本
      件車禍應為後方之被告車輛應負完全責任，前方原告車輛
      應無肇事責任。
（三）因故意或過失，不法侵害他人之權利者，負損害賠償責任
      ；汽車、機車或其他非依軌道行駛之動力車輛，在使用中
      加損害於他人者，駕駛人應賠償因此所生之損害。但於防
      止損害之發生，已盡相當之注意者，不在此限，民法第18
      4條第1項前段、第191條之2分別定有明文。查，被告就本
      件肇事發生既有過失，自應對被害人即被告所受損害負侵
      權行為損害賠償責任。茲依原告請求項目，分述如下：
 　1、車輛修理費部分：不法毀損他人之物者，被害人得請求賠
      償其物因毀損所減少之價額；負損害賠償責任者，除法律
      另有規定或契約另有訂定外，應回復他方損害發生前之原
      狀。因回復原狀而應給付金錢者，自損害發生時起，加給
      利息。第1項情形，債權人得請求支付回復原狀所必要之
      費用，以代回復原狀。為民法第196條、第213條所明定。
      又請求賠償物被毀損所減少之價值，得以修護費用為估價
      標準，但以必要者為限，例如修理材料費以新品換舊品應
      予折舊（最高法院77年5月17日77年度第9次民事庭會議決
      議參照）。查，本件被告過失不法毀損系爭車輛，已如上
      述，依前開規定，自應負侵權行為損害賠償責任，則以修
      復金額作為賠償金額，自屬有據。又系爭車輛之零件修理
      既係以新零件更換破損之舊零件，依上開說明，自應將零
      件折舊部分予以扣除。查系爭車輛受損而支出修理費用計
      15,450元（除引擎吊座板金1,250元為板金費用外，其餘
      均為零件費用共14,200元），此有原告所提出之估價單1
      紙為證，被告雖抗辯費用過高云云，但並未提出證據證明
      之，且原告估價單所列修復項目均為機車後段部分，顯然
      與本件原告機車遭被告自後追撞相關，被告此部分之抗辯
      亦無可採。然而原告機車修護其中零件部分，依行政院所
      頒固定資產耐用年數表及固定資產折舊率之規定，【機械
      腳踏車】之耐用年數為3年，依定率遞減法每年折舊1000
      分之536，另依營利事業所得稅查核準則第95條第6項規定
      「固定資產提列折舊採用定率遞減法者，以1年為計算單
      位，其使用期間未滿1年者，按實際使用之月數相當於全
      年之比例計算之，不滿1月者，以1月計」，且依固定資產
      耐用年數表及固定資產折舊率之規定，機器腳踏車耐用年
      數為3年，且最後1年之折舊額加歷年折舊累計額，其總和
      不得超過該資產成本原額10分之9，殘值並應以10分之1為
      合度，亦即應扣除10分之9之零件折舊。上開原告所有機
      車自出廠日104年（即西元2015年）4月，迄本件車禍發生
      時即110年3月29日，已使用9年11月又29日，已超過3年耐
      用期限，依上開說明，扣除折舊之累計金額應不得超過該
      資產成本原額10分之9。依此計算，系爭車輛更換新零件
      費用為14,200元，則扣除折舊後之零件費用為1,420元（
      計算式：142000.1＝1420）。再加計不計算折舊之板金1,
      250元後，系爭車輛維修費用之損害應為2,670元（計算式
      ：1420＋1250=2670）。
　 2、交通費部分：原告所列3月30日至4月15日、4月9日之交通
      費部分，此係其上班及回家之交通費支出，如未發生車禍
      ，原告本即需進行此交通，縱使騎乘機車，亦必生相關之
      油費、車輛固定保養、折舊等交通費用，亦即此上班及回
      家之交通費支出，無論有無發生車禍，均為原告生活支出
      的一部份，並非被告所造成額外之負擔，所以此部分之請
      求，應無理由。至於4月15日搭乘計程車前往機車行牽車
      之交通費155元部分，此即為本無須支出，卻因為車禍而
      必須額外支出之費用，應予准許。
　 3、工作薪資損失部分：訴訟權本屬人民之基本權利，興訴與
      否全由人民自行決定，提起民事訴訟主張權利，本係行使
      公法上之權利，而非受害之行為，至於提起訴訟應繳納訴
      訟規費及其他因訴訟而生之費用，均屬興訟行使訴訟權必
      須承擔之一般風險，原告是否承擔此一風險，全由原告自
      行決定，因該風險造成之損害，尚非因被告之行為所致，
      與被告過失之行為，尚無因果關係存在。是原告上開主張
      因請假調解所生工作薪資損失5,733元，非因被告行為所
      致，而係原告決定興訟所必須承擔之風險，其不利益自難
      歸由被告負擔。
   4、綜上，原告得請求被告賠償之數額為2,825元（計算式：2
      670+155＝2825）。
（四）綜上所述，原告依侵權行為之法律關係，請求被告給付原
      告2,825元，為有理由，應予准許。至原告逾此範圍之請
      求，為無理由，應予駁回。
四、本件原告勝訴部分係民事訴訟法第436條之8適用小額訴訟程
    序所為被告敗訴之判決，應依同法第436條之20規定，就本
    件原告勝訴部分依職權宣告假執行；並依同法第436條之23
    準用第436條第2項，適用同法第392條第2項規定，本院爰依
    職權酌定相當擔保金額宣告被告為原告預供擔保後，得免為
    假執行。
五、訴訟費用之負擔：依民事訴訟法第436條之19及第79條，確
    定本件訴訟費用額為1,000元（即原告所繳納之第一審裁判
    費），並由被告負擔其中之122元，餘由原告負擔。
中　　華　　民　　國　　110 　年　　12　　月　　9 　　日
                        臺灣臺中地方法院沙鹿簡易庭
                            法  官  劉國賓
以上為正本，係照原本作成。
如不服本判決，應於送達後廿日內，以判決違背法令為理由，向
本院提出上訴狀並表明上訴理由（上訴理由應表明一、原判決所
違背之法令及其具體內容；二、依訴訟資料可認為原判決有違背
法令之具體事實），如於本判決宣示後送達前提起上訴者，應於
判決送達後廿日內補提上訴理由書（須附繕本）。
中　　華　　民　　國　　110 　年　　12　　月　　9 　　日
                            書記官  許宏谷